臺灣高雄地方法院民事判決　　　　　　　　　　　　九十三年度婚字第一九０四號
　　原　　　告　甲○○
　　訴訟代理人　呂郁斌律師
　　被　　　告　乙○○
右當事人間離婚等事件，本院於民國九十四年二月十四日言詞辯論終結，判決如左：
    主      文
准原告與被告離婚。
被告應給付原告新臺幣貳拾萬元，及自本判決確定之日起至清償日止，按年利率百分
之五計算之利息。
原告其餘之訴駁回。
訴訟費用由被告負擔二分之一，餘由原告負擔。
本判決第二項得假執行。
    事實及理由
一、原告主張：兩造於民國六十九年三月二十二日結婚，婚後育有二名子女，現婚姻
    關係仍存續中。詎被告婚後染上賭博惡習，而積欠大筆賭債，屢經原告勸告仍不
    悔改，且經常向原告索討金錢償還賭債，如原告拒絕，即毆打原告、以三字經辱
    罵原告，並揚言要與原告同歸於盡。被告更於九十一年八月間，將在外結交之女
    子帶回住處同眠，使原告之精神上遭受相當之痛苦，被告之前揭行為，已使原告
    身體、精神上受有莫大之痛苦，而屬不堪同居之虐待，且使原告對婚姻之維繫徹
    底絕望，爰依民法第一千零五十二條第一項第三款、第二項之規定，以選擇合併
    之方式，及同法第一千零五十六條第二項規定，聲明：(一)請求判決准原告與被告
    離婚。(二)被告應給付原告新台幣（下同）五十萬元及自法院判決確定日起至清償
    日止，按年息百分之五計算之利息。
二、被告則以：被告雖曾恐嚇、傷害原告及子女，但無暴力傾向，且已對之前所為之
    事感到後悔。被告雖有賭博之行為，但僅係當作消遣，並未傷及家庭，且每月薪
    水均交由原告處理，係自三年前因兩造鬧彆扭，始未再交付薪水。又因原告自三
    年前起與被告分房而睡，被告乃故意帶女人回家刺激原告。兩造已無法共同生活
    ，被告同意離婚，然已年老，無積蓄，無法賠償原告，亦不願意賠償原告等語置
    辯。
三、按夫妻之一方，受他方不堪同居之虐待者，他方得向法院請求離婚，民法第一千
    零五十二條第一項第三款定有明文。而所稱不堪同居之虐待，應就具體事件，衡
    量夫妻之一方受他方虐待所侵害之嚴重性，斟酌當事人之教育程度、社會地位及
    其他情事，是否已危及婚姻關係之維繫以為斷。若受他方虐待已逾越夫妻通常所
    能忍受之程度而有侵害人格尊嚴與人身安全者，即不得謂非受不堪同居之虐待；
    又夫妻間不堪同居之虐待，包括身體上及精神上不堪同居之虐待，究竟有無此種
    虐待，須從夫妻之一方對待他方，是否處於誠摯基礎而為觀察，此誠摯基礎若未
    動搖，則偶有勃谿，固難謂為不堪同居之虐待，若已動搖，則不能以毆打次數不
    多之故，即謂非不堪同居之虐待，大法官會議釋字第三七二號解釋及最高法院七
    十年度台上字第一一二三號判決均明揭斯旨。
四、經查：
  (一)原告主張兩造為夫妻，現婚姻關係仍存續中，被告於婚後染上賭博惡習，在外積
    欠賭債，向原告索討金錢遭拒，即對毆打原告、以三字經辱罵原告，並揚言要與
    原告同歸於盡，更於九十一年八月間，將在外結交之女子帶回住處同眠等情，業
    據原告提出
    二年度簡字第一０五０號刑事簡易判決書、臺灣高雄地方法院檢察署檢察官九十
    二年度偵緝字第一一００號聲請簡易判決處刑書、被告書立之悔過書及切結書各
    一份為證，核與證人即兩造之子張修銘到庭證稱：「父親在我高中時約五、六年
    前會喝酒、賭博，輸錢就回來對我及母親暴力相向，恐嚇說如果不給他錢，就開
    瓦斯跟我們同歸於盡，這六年來這種情形蠻頻繁的，每個月都有，只要父親賭博
    輸錢就會回來鬧。哥哥當時唸大學，沒有住家裡。最後一次是在我讀二專一年級
    即九十一年冬天，父親輸錢輸蠻多的，回來向母親要錢，跟我發生衝突，我有告
    他傷害。這兩年沒有發生，因有對他聲請保護令。父親在九十一年間有帶女人進
    來家裡，跟他睡在一起，有被我看到。父親目前沒有住家裡，也沒有跟我們聯絡
    。父親會對母親罵三字經，如幹你娘等語，這種情形經常發生。」等語相符（詳
    見本院九十三年十二月二十七日言詞辯論筆錄），並經本院調取本院九十二年度
    家護字第四號民事聲請事件卷宗、本院九十二年度簡字第一０五０號、第二五０
    八刑事卷宗查核屬實，而被告到庭後對曾恐嚇、傷害原告及子女，且有賭博之行
    為，亦曾故意帶女人回家同宿等情，均不否認，其雖辯稱並無暴力傾向，賭博僅
    係消遣並未傷及家庭云云，均屬避重就輕之詞，不足採信。本院審酌上開證據資
    料，認原告之上開主張，應堪信為真實。
  (二)被告前開經常以三字經辱罵、毆打、恐嚇原告，及偕同他名女子返家同宿等行為
    ，不僅極不尊重原告之人格與身體，且嚴重破壞婚姻和諧，足見其並未以平等之
    地位及互相尊重之情義對待原告，亦即被告對待原告之誠摯基礎已然動搖，而此
    顯已逾越夫妻通常所能忍受之程度，是原告之精神上、身體上所受之痛苦，應可
    認已達於不堪同居虐待致難以維持婚姻之程度，故原告依民法第一千零五十二條
    第一項第三款之規定請求離婚，即屬有據，應予准許。至原告另以選擇合併方式
    主張依民法第一千零五十二條第二項請求判決離婚，因原告依前揭法律規定請求
    判決離婚為有理由，此部分訴訟標的應無審酌必要，附此敘明。
五、又按「夫妻之一方，因判決離婚而受有損害者，得向有過失之他方，請求賠償。
    前項情形，雖非財產上之損害，受害人亦得請求賠償相當之金額，但以受害人無
    過失者為限。」，民法第一千零五十六條第一項、第二項定有明文。而所謂相當
    ，自應以實際加害情形與其影響是否重大，及被害者之身分與加害者經濟狀況等
    關係定之。本件兩造結婚後，被告經常以三字經辱罵、毆打、恐嚇原告，且曾偕
    同他名女子返家同宿，致使原告身體上、精神上受有痛苦，而提起本件訴訟請求
    判決准兩造離婚獲准，被告應就此婚姻無法維持之事由之肇致負責，原告並無過
    失等情，已如前述，原告主張其因判決離婚而受有精神上相當程度之痛苦，堪信
    屬實。依兩造之財產所得歸戶資料觀之，被告九十一、九十二年度之所得總額分
    別為三十七萬七千八百七十三元、二十六萬一千二百二十三元，名下無其他財產
    ，原告之九十一、九十二年度所得總額則分別為三萬零五百九十六元、一萬五千
    四百七十元，另有不動產二筆，財產總額為五百二十五萬一千五百四十元，又被
    告為初中畢業，目前在工廠工作，月入約三萬元，原告目前則係從事家庭美髮業
    ，月入一萬至二萬元不等等情，分據兩造陳明在卷，本院審酌兩造目前之職業、
    社會地位、被告之經濟狀況及被告對原告所為加害行為之侵害程度等情狀，認為
    原告向被告請求之金額在二十萬元之範圍內，及自本案判決確定時起至清償日止
    ，按年息百分之五計算之利息，為有理由，應予准許。逾此部分之請求為無理由
    ，應予駁回。
五、再按所命給付之金額未逾五十萬元之判決，法院應依職權宣告假執行，民事訴訟
    法第三百八十九條第一項第五款定有明文。本件所命被告應給付原告精神上損害
    賠償金額為二十萬元，因未逾五十萬元，本院爰依前開規定，依職權宣告假執行
    。
六、據上論結，原告之訴為一部有理由，一部無理由，依民事訴訟法第七十九條、第
    三百八十九條第一項第五款，判決如主文。
中　　　華　　　民　　　國　　九十四　　年　　　二　　　月　　二十五　　日
                              臺灣高雄地方法院家事法庭
　　　　　　　　　　　　　　　　　法      官  黃悅璇
右為正本係照原本作成
如對本判決上訴須於判決送達後二十日內向本院提出上訴狀
中　　　華　　　民　　　國　　九十四　　年　　　二　　　月　　二十五　　日
　　　　　　　　　　　　　　　　　法院書記官 王治華
